【裁判字號】    92,易,1212
【裁判日期】    921230
【裁判案由】    毀損等
【裁判全文】
臺灣彰化地方法院刑事判決                        九十二年度易字第一二一二號
    公  訴  人  台灣彰化地方法院檢察署檢察官
    被      告  己○○
    被      告  戊○○
    右二人共同
    選任辯護人  朱浩萍律師
右列被告等因毀損案件，經檢察官提起公訴（九十一年度調偵字第二０七號），本院
判決如左：
    主  文
己○○、戊○○共同損壞他人之鋁門玻璃壹片及洗手檯壹只，足以生損害於他人，各
處拘役伍拾日，如易科罰金，均以參佰元折算壹日。
    事  實
一、己○○、戊○○二人因丙○○、陳志皇二人積欠其母親陳俞潔之債務遲未清償，
    於民國九十一年六月十五日晚間十九時許，夥同黃進第及不知情之庚○○等共四
    人，前往彰化縣田中鎮○路里○○路三六九巷四號丙○○之租屋處（庚○○未一
    同進入丙○○租屋處），其中己○○、戊○○及黃進第等三人竟共同基於毀損之
    犯意聯絡，拿起置於門口丙○○鄰居所有之塑膠花盆數只，砸毀鋁門玻璃一片，
    己○○在爭執之過程中，徒手毀損洗臉檯一只，致該大門玻璃及洗臉檯破裂，足
    生損害於丙○○，嗣經在場之乙○○報警處理，己○○、戊○○及黃進第等三人
    始離開現場。
二、案經丙○○訴請彰化縣警察局田中分局報請台灣彰化地方法院檢察署檢察官偵查
    起訴。
    理  由
一、訊據被告己○○、戊○○二人固不否認於前揭時、地與告訴人丙○○因催討債務
    未果發生爭執之情，惟均矢口否認有何毀損之犯行，被告己○○辯稱：伊並沒有
    砸花盆，伊與戊○○、黃進第等人均站在鐵門外面未進入丙○○租屋處之庭院內
    ，戊○○在外面有砸一個塑膠花盆云云。被告戊○○則辯稱：伊是在路上砸花盆
    ，並未砸到丙○○家之大門及洗手檯云云。經查：
（一）右揭犯罪事實，業據告訴人丙○○迭次於於警詢、偵訊及本院審理中指訴及證
      稱：當時伊在洗澡，聽到鐵門被撞開之聲音，伊從浴室出來，就看到一個花盆
      丟進玻璃門，伊問被告二人及另一位胖胖的朋友要找誰，他們答稱要找伊先生
      ，後來因為債務糾紛發生爭執，被告己○○用手將伊家裡之洗手檯打破，另一
      位胖胖的拿花盆丟伊家之玻璃窗，因玻璃窗外面有鐵窗所以未被打破等語綦詳
      ，且與證人乙○○於警詢、偵訊及本院審理中之證述：伊到場後看到被告二人
      均有拿花盆砸玻璃門窗，看到滿地都是花盆，還有一個胖胖的人，他們走來走
      去還在互罵等語相符，雖證人乙○○係告訴人至親，利害一致，可能偏袒告訴
      人，一致向外對付被告等人，其證言捏造或誇大被告等人行為之可能性在情理
      上比一般證人為高，故其證言之證明力較低，但並非毫無證明力，尚難僅因證
      人乙○○係告訴人至親，或個人記憶、表達能力之差異，而一律排除其證言之
      證明力，自應斟酌本案其他事證，審酌證人之證言是否在經驗法則上，已達補
      強告訴人指訴之正確性。依據彰化縣警察局田中分局田中派出所員警至現場處
      理所拍攝之大門玻璃及洗臉檯受損照片五幀所示，告訴人家中庭院之鋁門、鋁
      窗前確實均有二、三個塑膠花盆散落地面，鋁門之玻璃一片及洗手檯業已破碎
      ，鋁窗前之窗台亦有泥土灑落其上等情，有該照片在卷可稽，告訴人指述均前
      後一致，亦與證人乙○○之證詞大致相符，又當時僅告訴人及其三名子女在家
      ，當日之情節除證人乙○○及被告等人到場外，別無他人，再觀告訴人之體型
      （身高一百五十九公分，體重四十七公斤）、年紀，實無力徒手自行丟擲含土
      之塑膠花盆，且亦無須自行丟擲鄰居之花盆自損庭院鋁門玻璃及洗臉檯之必要
      ，應認其指述之憑信性甚高。
（二）(1)被告二人及證人黃進第、庚○○雖均陳稱及證稱：當時係被告己○○先至丙○○住處，與丙○○因催討債務之事發生爭執，隨後被告戊○○及黃進第、庚○○才到現場，但均未進入丙○○租屋處之鐵門內，戊○○只有在路上摔一個
      花盆等語。惟經於偵訊中及本院審理中隔離訊問被告二人及證人黃進第、庚○○之結果，被告己○○於偵訊中陳稱：「（為何進入鐵門內？）因為她的鐵門
      沒有關，當時只有我進去，戊○○後來也有進去，但我有朋友在外面有看到，
      我朋友沒有進去。」，嗣後又於本院審理時翻異前詞改稱：均未進入鐵門內等
      語，而被告戊○○、證人黃進第及庚○○則於偵訊中及本院審理時均陳稱及證
      稱：伊等四人從頭到尾都沒有進去等語，是被告二人及證人黃進第、庚○○關
      於是否進入告訴人租屋處庭院內之情已不相符合。(2)關於被告二人及證人黃進
      第、庚○○到場時，告訴人租屋處之庭院外鐵門是否開啟一事，證人黃進第先
      於偵訊中證稱：當時鐵門是開著的，伊可以透過鐵門看到鋁門之玻璃及洗手檯
      均未破碎，嗣於本院審理時改稱：院子裡之狀況伊並不清楚，因鐵門是關著的
      ，己○○與丙○○是在鐵門外吵架，而被告二人於偵訊中則陳稱：丙○○住處
      之鐵門從頭到尾都是開著的；(3)另關於被告二人及證人黃進第、庚○○如何前
      往告訴人租屋處之情，被告戊○○及己○○先於警詢中陳稱：係其二人一同前
      往告訴人租屋處，證人黃進第於本院審理時則證稱：「我與被告己○○、戊○○、庚○○等三人去逛夜市，被告己○○提議要去告訴人丙○○家，己○○先
      過去，後來半小時後，我們覺得他去太久了，被告戊○○提議我們三人再一同
      過去。」、「（去逛夜市是如何去的？）騎二部機車，是被告戊○○、被告己○○的機車，我是讓被告己○○載的，證人庚○○是讓被告戊○○載的，我們
      是用走的到丙○○家的。」、「（被告己○○是如何到告訴人丙○○家？）他
      是用走的去，我們機車是停在夜市旁的空地，告訴人丙○○家在夜市附近。」
      ，而證人庚○○於本院審理時證稱：「（九十一年六月十五日二十時許，與何
      人在一起？）我去找我的同學戊○○，他們家在田中火車站旁有開咖啡廳，後
      來大家說要去逛夜市。」、「（有無到丙○○家去？）己○○說要先去找他阿
      姨，我還有戊○○、丁○○因為順路，所以順便過去看看。」、「（去逛夜市
      如何去的？）逛夜市時是騎機車，我是讓戊○○載，至於另外二人如何去我不
      曉得，去丙○○家時，我是讓戊○○載的，證人丁○○自己騎壹台（從咖啡廳
      到陳家），己○○如何去我就不記得，去丙○○之前沒有逛夜市，我們是直接
      從咖啡廳騎機車到丙○○家，後來才去逛夜市。」，被告戊○○於本院審理時
      則供稱：伊等是先騎機車經過夜市○○○路去丙○○家等語，(4)綜上等情，被
      告二人及證人黃進第、庚○○對於是否進入告訴人租屋處之鐵門內、該鐵門是
      否開啟及其等四人如何前往告訴人租屋處等情節，所述均不相符合，顯見證人
      黃進第、庚○○之證詞，係事後迴護及附和之詞，不足採信，本件事證明確，
      被告二人上開犯行應堪認定。
二、按刑事訴訟法第二百三十二條所謂犯罪之被害人，指因犯罪行為直接受損害之人
    ，就財產犯罪而言，所有權人固為被害人，即對於該財產事實上有使用監督人，
    因他人之犯罪行為致其使用監督權受侵害者，亦不失為直接被害人，故物之借用
    人或承租人，對於借用物或租賃物雖無所有權，但既享有管理、使用或收益之權
    限，故予以毀損，致其不能為使用收益時，該借用人或承租人，自得依法提出告
    訴（最高法院九十年度台非字第九七號判決可資參照）。是本件告訴人丙○○被
    毀損之物雖為其租屋處之鋁門玻璃及洗手檯，惟被告二人之毀損行為，業已侵害
    告訴人之使用權，故核被告二人所為，係犯刑法第三百五十四條之毀損罪。被告
    二人及黃進第共三人就上揭犯行，有犯意之聯絡及行為之分擔，均為共同正犯。
    爰審酌被告二人並無前科，素行良好，且因告訴人遲遲未清償債務，一時氣憤始
    罹刑章之犯罪動機、目的，又告訴人所受之損害尚屬輕微，惟其等均為年輕力壯
    之青年人，共同於夜間前往告訴人租屋處砸毀鋁門玻璃及洗手檯，對告訴人心裡
    造成之恐懼及影響，且犯後否認犯行，未與告訴人達成和解等一切情狀，量處如
    主文所示之刑，並均諭知易科罰金之折算標準，以示懲處。
三、至告訴人及證人乙○○於偵訊中及本院審理時均指稱或證稱：當時亦有一位胖胖
    的人在現場，也有丟花盆等語，經被告聲請傳喚當時在場之二名證人黃進第及庚○○到庭，僅黃進第符合告訴人及證人乙○○所稱之身材及體型，是黃進第已共
    同涉犯刑法第三百五十四條之毀損罪嫌，此部分未據檢察官提起公訴，宜由檢察
    官另行偵辦，附此敘明。
據上論斷，應依刑事訴訟法第二百九十九條第一項前段，刑法第二十八條、第三百五
十四條、第四十一條第一項前段，罰金罰鍰提高標準條例第一條前段、第二條，判決
如主文。
本案經檢察官甲○○到庭執行職務。
中      華      民      國      九十二    年    十二    月      三十    日
                                臺灣彰化地方法院刑事第二庭
                                    審判長法官
                                    法      官
                                    法      官
右正本證明與原本無異。
如不服本判決，應於判決送達後十日內，向本院提出上訴狀( 須附繕本 )。
                                    法院書記官  黃當易
中      華      民      國      九十二    年    十二    月      三十    日


司法院資訊處製作；財團法人民間司法改革基金會備份。
